【裁判字號】    97,交抗,54
【裁判日期】    970201
【裁判案由】    聲明異議
【裁判全文】
臺灣高等法院高雄分院刑事裁定          97年度交抗字第54號
抗  告  人
即受處分人  甲○○
上列抗告人因違反道路交通管理處罰條例聲明異議案件，不服臺
灣高雄地方法院中華民國96年12月31日裁定（96年度交聲字第96
1 號），提起抗告，本院裁定如下：
    主  文
抗告駁回。
    理  由
一、本件原審以：(一)原處分意旨略以：異議人即受處分人（下稱
    異議人）甲○○於民國96年7 月11日上午10時58分許，駕駛
    車牌號碼0166-U M號自用小客車，行經高雄市○○路與山東
    街口，有燈光號誌管制之交叉路口闖紅燈，經固定式線圈感
    應照相系統拍照採證逕行舉發，爰依道路交通管理處罰條例
    第53條第1 項之規定，裁處異議人罰鍰新臺幣（下同）2,70
    0 元，並記違規點數3 點。(二)聲明異議意旨略以：伊於96年
    7 月11日上午10時58分許，駕駛車牌號碼0166-UM 號自用小
    客車，行經高雄市○○路與山東街口，當時伊的車子是要左
    轉山東街的第2 部車，伊的車子通過停止線後，燈號才變成
    紅燈，伊並沒有闖紅燈，況且伊的車子當時是停在斑馬線上
    ，如果沒有左轉的話，就會擋到行人通行，因認原處分機關
    處罰不當，爰依法聲明異議等語。(三)按汽車駕駛人，行經有
    燈光號誌管制之交岔路口闖紅燈者，處新臺幣1, 800元以上
    5,400 元以下罰鍰，道路交通管理處罰條例第53條第1項 定
    有明文。次按車輛面對圓形紅燈表示禁止通行，不得超越停
    止線或進入路口，道路交通標誌標線號誌設置規則第206 條
    第1 項第5 款定有明文。(四)經查：1.本件異議人於上揭時、
    地駕駛車牌號碼0166-UM 號自用小客車，行經高雄市○○路
    與山東街口之際，因駕車行經有燈光號誌管制之交岔路口闖
    紅燈違規，經警以自動照相設備拍照逕行舉發，嗣經原處分
    機關即高雄市政府交通局依據道路交通管理處罰條例第53條
    規定，於96年9 月27日裁處異議人罰鍰2,700 元，並記違規
    點數3 點之事實，有上開裁決書、高雄市政府警察局高警交
    相字第BD0000000 號舉發違反道路交通管理事件通知單1 紙
    及逕行舉發違規彩色照片2 張在卷可憑（見本院卷第7 、11
    頁）。2.依據上開卷附逕行舉發照片以觀，其中序號825A違
    規照片攝得異議人所駕上開車輛於96年7 月11日上午10時58
    分許，於紅燈啟亮後2.36秒，在上開交岔路口整體車身業已
    超越停止線，並進入設置該交岔路之行人穿越道線；另序號
    825B所示違規照片則攝得該車於紅燈啟亮後3.36秒，更以時
    速23公里之速度向前行駛，並通過該交岔路口。再該交岔路
    口號誌設計黃燈秒數為4.05秒，亦有上開行舉發違規彩色照
    片2 張可參。綜此以觀，異議人遇有圓形紅燈啟亮，依法原
    應止停於停止線之前方，不得超越停止線或進入路口，因上
    開固定測速照相機係設定紅燈亮起後，才開始感應遭拍攝車
    輛越過停止線前感應線圈進而拍照，輔以2 張彩色採證照片
    所顯示異議人當時行車通過2 組感應線圈僅耗時1 秒（3.36
    秒－2.36秒）及序號825A採證照片即紅燈亮起已2.36秒時，
    異議人車輛已超越停止線，及該交岔路口號誌設計黃燈秒數
    為4.05秒等情判斷，堪認於黃燈亮起之際，異議人車輛尚未
    到達該交岔路口之停止線，而係於紅燈亮起2.36秒後始越過
    停止線進入路口，若異議人於黃燈時之期間4.05秒間（紅燈
    亮起前）即停於該路口等待，衡情當無於紅燈啟亮2.36秒後
    再越過停止線，是異議人所辯顯與事理不符，不足採信。況
    依前揭規定，車輛面對圓形紅燈表示禁止通行，不得超越停
    止線或進入路口，異議人既未於前揭路口紅燈亮起前先行超
    越停止線進入路口，於紅燈亮起後均不得有超越停止線之行
    為，否則即屬闖越紅燈之行為。準此，本件異議人面對紅燈
    時仍直行通過，顯有闖越紅燈之違規行為無誤。3.綜上所述
    ，異議人於上開時、地，駕駛自用小客車，行經有燈光號誌
    管制之交岔路口，有闖紅燈之違規事實，既可認定，則原處
    分機關引用道路交通管理處罰條例第53條1 項之規定，裁處
    異議人罰鍰2,700 元，併依該條例第63條第1 項第3 款之規
    定，記違規點數3 點，於法並無違誤，量罰亦甚妥適，應予
    維持等情，因而駁回本件異議之聲明。
二、抗告意旨略以：(一)抗告人所提出於原審法院之違規照片，應
    為抗告人車輛前輪壓到停止線時同步照相，而非後輪幾乎已
    全部通過停止線，由此可證抗告人車輛實已停在原地等待多
    時；(二)抗告人駕駛之車輛係於綠燈通過停止線停於該路口等
    待，俟第一部左轉車啟動後，跟隨其緩緩左轉；(三)反之，如
    抗告人於紅燈時硬闖入路口，時速應不僅為23公里，應達時
    速40公里左右或以上始合常理云云，指摘原裁定不當。
三、經查：抗告人即受處分人甲○○確有於民國96年7 月11日上
    午10時58分許，駕駛車牌號碼0166-UM 號自用小客車，行經
    高雄市○○路與山東街口，有燈光號誌管制之交叉路口闖紅
    燈，經固定式線圈感應照相系統拍照採證逕行舉發之事實，
    有採證照片2 張附於原審卷可稽；而核第1 張照片（825A)
    所示，係抗告人車輛後輪於壓到停止線時同步照相之結果，
    且當時燈號已經顯示為紅燈，第2 張（825B）所示，則是抗
    告人車輛已越過斑馬線擬左轉之照片，且抗告人駕駛之前1
    輛車與抗告人之車輛前後相差約1 輛車之間距，抗告人前方
    並無障礙，仍可繼續前進等情以觀；足見抗告人即受處分人
    甲○○當時係繼續行駛，並非處於靜止之狀態，其有闖紅燈
    左轉之事實應可認定。至抗告意旨所指(一)部分，抗告人辯稱
    係抗告人車輛前輪壓到停止線時同步照相，顯與照片所示不
    符；(二)抗告人雖辯稱其駕駛之車輛係於綠燈通過停止線停於
    該路口等待，但果真如此，即紅燈時未壓到感應線圈，又豈
    會同步照相？(三)抗告人又辯稱如於紅燈時硬闖入路口，時速
    應不僅為23公里，應達時速40公里左右或以上始合常理云云
    ，但此僅係部份闖紅燈之型態，但並非常態，亦非常理。仍
    有絕大多數之闖紅燈者於闖紅燈仍保持平常之速度，或以較
    低之速度前進，以避免車禍之發生；抗告意旨，自不足採信
    。本件抗告人違規事證明確，原審因而裁定駁回抗告人之異
    議，核無違誤。抗告並無理由，應予駁回。
據上論結，應依道路交通案件處理辦法第26條，刑事訴訟法第41
2 條，裁定如主文。
中    華    民    國    97    年    2     月    1     日
                  刑事第五庭    審判長法  官  曾永宗
                                      法  官  王伯文
                                      法  官  任森銓
以上正本證明與原本無異。
不得再抗告。
中    華    民    國    97    年    2     月    1     日
                                      書記官  廖素珍


司法院資訊處製作；財團法人民間司法改革基金會備份。
